【裁判字號】    95,台上,304
【裁判日期】    950223
【裁判案由】    給付保險金
【裁判全文】
最高法院民事判決              九十五年度台上字第三○四號
    上  訴  人  一銀租賃股份有限公司
    法定代理人  張義雄
    訴訟代理人  陳建勳律師
    被 上訴 人  新安產物保險股份有限公司
    法定代理人  嚴凱泰
    訴訟代理人  陳超凡律師
上列當事人間請求給付保險金事件，上訴人對於中華民國九十三
年八月三日台灣高等法院第二審判決（九十二年度保險上字第六
七號），提起上訴，本院判決如下：
    主  文
上訴駁回。
第三審訴訟費用由上訴人負擔。
    理  由
本件上訴人主張：訴外人東翰興業股份有限公司（下稱東翰公司
）就其所有「全彩發光二極體大型顯示幕」模組七十二台（下稱
系爭保險標的）與被上訴人簽訂「商業動產流動綜合保險契約」
（下稱系爭保險契約），期間自民國九十一年三月一日中午十二
時起至九十二年三月一日中午十二時止，以伊為保險受益人。嗣
系爭保險標的由東翰公司出租予訴外人全美事業有限公司（下稱
全美公司）於九十一年三月二十七日裝設於高雄義守大學校區後
，因不明之外來突發事故或因安裝綁紮不實，翌日晨發現倒塌毀
損。東翰公司隨即通知被上訴人發生保險事故並會同進行現場查
勘作業，委由訴外人光磊科技股份有限公司（下稱光磊公司）鑑
估系爭保險標的之修復金額為新台幣（下同）六百萬元。爰依保
險契約之約定，求為命被上訴人給付六百萬元及自訴狀繕本送達
翌日起加付按週年利率百分之十計算利息之判決。
被上訴人則以：系爭保險事故之發生若為強風吹襲所致，即不在
保險契約承保範圍內，若因安裝綁紮不實所致，被保險人除須就
保險標的物之損失原因負舉證說明之義務外，更須依約以書面向
應負賠償責任之第三人要求賠償，並將索賠文件副本及有關資料
送交伊，方得請求保險金。上訴人既違反該等約定，伊自不負賠
償責任。況東翰公司迄未提出理賠申請文件及完整損失資料，致
伊不能完成完整之公證報告以決定是否理賠及計算其金額，上訴
人請求系爭保險金及按週年利率百分之十計算遲延利息，亦屬無
理等語，資為抗辯。
原審以：系爭保險標的於保險契約所訂保險期間內出租予全美公
司，置於高雄義守大學操場，因鷹架倒塌致生毀損等情，固為兩
造所不爭，惟上訴人迄未證明究係因何外來突發事故導致保險標
的之毀損，已難認被上訴人應負賠償之責。況上訴人於原審改稱
系爭保險標的之毀損，乃肇始於電視牆安裝過程有綁紮不實所致
，益證系爭保險標的之毀損或滅失，非因不明之外來突發事故所
致，與系爭保險契約備註欄第二條約定按「商業動產流動綜合保
險基本條款」（下稱基本條款）第三條規定之承保範圍不符，上
訴人以系爭保險標的為不明之外來突發事故導致毀損為由，請求
被上訴人賠償損害，為無理由。另上訴人主張系爭保險標的之毀
損肇始於電視牆安裝過程有綁紮不實所致，雖經現場放置系爭保
險標的於鷹架上之證人莊志文、謝志鴻分別證明屬實，可認其情
形與系爭保險契約備註欄第二條第三款約定「安裝作業時人為不
慎之毀損」相符，但負責安裝綁紮鷹架之承租人全美公司，不論
係出於故意或過失，均須對出租人即被保險人東翰公司負賠償責
任。而上訴人並未證明其已依基本條款第二十三條之約定，以書
面向全美公司要求賠償，且將該索賠文件副本及有關資料送交被
上訴人，依該條之約定，上訴人仍不得向被上訴人請求給付保險
金。再依系爭保險契約備註欄第四條、第五條之約定，被上訴人
理賠之金額，係按保險金額與事故發生時標的物價值之比例，做
為理算之基礎，若有不足額情事，被上訴人僅按不足比例負賠償
責任。上訴人提出作為請求賠償依據之訴外人光磊公司所具維修
費用六百萬元之估價單及由被保險人開立予光磊公司之面額各一
百萬元之支票影本，均屬私文書，被上訴人已否認其真正，上訴
人所舉證人即光磊公司業務部經理陳輝超證稱：「我是做業務的
，並非是維修。沒有維修系爭保險標的之技術與經驗，……價格
是我主觀上定出來的……，維修沒有一定標準……當初我估價是
六百萬元，因急得要用，所以只要我修到能堪用即可，我也收到
一百多萬元，……我未修到六百萬元，……其他部分就沒有報酬
請求權」等語，仍無由證明上訴人提出之上開書證為真正。是上
訴人既未舉證證明系爭保險標的之毀損，係屬被上訴人應負賠償
責任之保險事故，亦未依系爭保險契約約定，提供被上訴人所需
一切詳細資料，以確認理賠事故發生及作為核算理賠金額之依據
，又未證明其所受損害為六百萬元，更未依約定程序請求應負責
之全美公司為賠償，則其訴請被上訴人賠償六百萬元本息，為無
理由。因予維持第一審所為上訴人敗訴之判決，駁回其上訴。經
核於法洵無違誤。上訴意旨，指摘原審採證、認事、用法、解釋
契約之職權行使，暨原判決贅述理由為不當，求予廢棄，非有理
由。
據上論結，本件上訴為無理由。依民事訴訟法第四百八十一條、
第四百四十九條第一項、第七十八條，判決如主文。
中    華    民    國  九十五  年    二    月  二十三  日
                      最高法院民事第四庭
                          審判長法官  蘇  茂  秋
                                法官  蘇  達  志
                                法官  陳  碧  玉
                                法官  王  仁  貴
                                法官  劉  靜  嫻
      本件正本證明與原本無異
                                      書  記  官
中    華    民    國  九十五  年    三    月    十    日
                                                Ａ


司法院資訊處製作；財團法人民間司法改革基金會備份。
